【裁判字號】    91,訴,830
【裁判日期】    920425
【裁判案由】    損害賠償
【裁判全文】
臺灣臺北地方法院民事判決  九十一年度訴字第八三○號
    原      告  兆揚股份有限公司
    法定代理人  甲○
    訴訟代理人  廖修譽律師
    被      告  乙○○        .
右當事人間請求給付貨款等事件，本院判決如左：
    主    文
被告應給付原告新臺幣陸拾肆萬貳仟佰零伍元，及自民國九十一年二月七日起，至
清償日止，按週年利率百分之五計算之利息。
原告其餘之訴駁回。
訴訟費用由被告負擔二分之一，餘由原告負擔。
本判決第一項於原告以新臺幣貳拾貳萬元或同面額之台灣銀行可轉讓定期存單供擔保
後得假執行。但被告如於假執行程序實施前，以新臺幣陸拾肆萬貳仟佰零伍元為原
告預供擔保，得免為假執行。
原告其餘假執行之聲請駁回。
    事    實
甲、原告方面：
壹、聲明：
一、被告應給付原告新台幣（下同）一百十四萬二千三百零五元，並自訴狀繕本送達
    之翌日起至清償日止，按年利率百分之五計算之利息。
二、原告願供現金或臺灣銀行可轉讓定期存單為擔保，請准宣告假執行。
貳、陳述：
一、被告乙○○與原告兆揚股份有限公司於民國九十年七月一日訂有經銷契約（下稱
    系爭合約），而被告就之前所訂之舊約中九十年五、六月份貨款尚未給付，是原
    告對此亦有單獨之給付貨款請求權。原告依前所已提出之被告五、六月份之出貨
    單計算至六月底止，被告積欠貨款其計算詳目是為：五月二十四日出貨金額為五
    千八百五十二元，五月三十日退貨一七一六元，六月十一日出貨金額為十七萬四
    千四百二十元，六月十四日退貨金額為三萬七千一百五十八元，六月十九日進貨
    金額為九千七百零二元，六月二十九日進貨四十九萬一千二百零五元，被告至九
    十年六月底止，共計已積欠原告貨款六十四萬二千三百零五元（內已扣除退貨）
    。而被告暨經承認未為付款，按五、六月份兩造之間之供貨關係係屬準用買賣契
    約之有償契約，原告乃依民法第三百四十七條準用民法三百六十七條，及依同法
    一百九十九條之規定，請求被告支付。
二、又被告違反系爭合約第九條之付款義務，拒付九十年七月一日以後之進貨款，原
    告乃依系爭合約第十三條第二項之規定終止合約及依同條第三項請求保證金五十
    萬元，總計共為一百十四萬二千三百零五元。
、證據：提出經銷合約書一份、經銷商對帳單及對帳通知函二份、支票一張、退票
    理由單一張、乙○○積欠款項明細一紙、經銷商對帳單及出貨單一份、原告律師
    通知函一紙（以上均影本）為證。
乙、被告方面：
壹、聲明：
一、原告之訴駁回。
二、如受不利益判決，被告願供擔保請准免予宣告假執行。
貳、陳述：
一、本件原被告在九十年七月一日簽訂系爭合約之前，依八十九年九月六日所簽訂之
    舊合約書第三條中，固然約定原告以貨品之五、五折售予被告，惟兩造曾於九十
    年七月一日簽訂系爭合約時，曾約定五、六月份之貨款以四折計算，此觀原告所
    提之退貨單均以四折計算即知。被告於系爭契約簽立前後（即九十年五、六月份
    至同年十二月十八日），被告共自原告處進貨一百三十五萬八千八百零四元。而
    共退貨一百二十一萬二千一百七十二元（以上均按四折計算）。依此，被告僅須
    再支付貨款十四萬六千六百三十二元」（即進貨0000000元減退貨000
    0000元）。又縱如原告所稱，以五．五折計算，亦僅應付原告二十萬一千六
    百十九元。
二、原告指稱被告就五、六月份之貨品未退，亦非事實，蓋原告已分別於九十年七月
    十八日、同年九月四日、同年十月二十三日及同年十一月二日退貨四十三萬六千
    百十三元。
三、原告主張被告一百五十萬元票款未兌現，即屬違約未付貨款部分，依雙方簽立系
    爭合約時之真意及第十八條之約定，係被告無論進貨之多寡，均不會構成違約事
    由，原告只能依實際進貨請款，不得沒收（實為兌現之意）保證金及被告所提供
    擔保之用的票款，已經排除被告違約之可能性，原告曲解契約之真意，謂被告未
    兌現一百五十萬元，即屬違約，須賠償五十萬元，此種解釋方式，絕非雙方之本
    意。
、證據：提出經銷合約書一份、經銷商對帳單一份、活期存款存摺一份、傳真函二
    份、存證信函二份、原告律師說明函一份、錄音帶原文翻譯一份（以上均影本）
    為證。
    理    由
壹、原告起訴主張：被告與原告於九十年七月一日簽訂系爭合約，而被告就之前所訂
    之舊約中九十年五、六月份貨款尚未給付，是原告對此亦有單獨之給付貨款請求
    權。原告依前所已提出之被告五、六月份之出貨單計算至六月底止，經扣除退貨
    ，被告違反系爭合約第九條之付款義務，拒付九十年七月一日以後之進貨款，原
    告自得依系爭合約第十三條第三項之規定請求保證金五十萬元，總計共為一百十
    四萬二千三百零五元各情，被告則以：兩造曾約定就九十年五、六月份之貨款以
    四折計價，若按四折計價，被告僅欠貨款十四萬六千六百三十二元，原告以五點
    五折計價並不合理，且縱依五點五折計價，經扣除被告已退貨之金額，被告亦僅
    應付貨款二十萬一千六百十九元，又依系爭合約之真意及合約第十八條之約定，
    原告已同意被告無論進貨之多寡，均不會構成違約事由，原告只能依實際進貨請
    款，不得沒收（實為兌現之意）保證金及被告所提供擔保之用的票款，原告謂被
    告未兌現一百五十萬元票款，即屬違約，須給付五十萬元保證金，並無理由各語
    ，資為抗辯。
貳、經查：原告主張兩造簽有系爭合約，其已發函通知被告終止系爭合約，被告尚有
    九十年五、六月份之貨款未付等情，既據原告提出系爭合約一份、經銷商對帳單
    及對帳通知函二份、支票一張、退票理由單一張、乙○○積欠款項明細一紙、經
    銷商對帳單及出貨單一份、原告律師通知函一紙為證，復為被告所不爭，應堪信
    為真實；又被告主張兩造間另於八十九年九月六日簽訂經銷契約書等情，亦據被
    告提出前開契約書一份為證，且為原告所不爭，也堪信為真實。基於上述事實及
    兩造之攻防，本件所應審究者厥為：一、被告九十年五、六月份所積欠之貨款為
    何？二、原告得否請求五十萬元保證金？茲分述如下：
一、被告九十年五、六月份積欠之貨款為六十三萬九千一百三十二元：
（一）查：依前述兩造所不爭執之八十九年九月六日經銷契約書，兩造就經銷貨物係
      以定價五點五折計價，此既有前述經銷契約書一份在卷可資佐證，被告雖主張
      原告另同意其以定價四折計價，並以原告退回單之記載為證，然查：被告上開
      主張，已為原告所否認，更何況其所提之前開退回單，並無被告簽收確認之字
      樣，而依原告所提卷附經被告簽認之出貨單及退貨單上，其上復均載明為定價
      五點五折，是被告尚不得僅憑未經簽認之退貨單係以定價四折計算，即主張原
      告已同意以定價四折計算。此外，原告若果同意被告以定價四折計算九十年五
      、六月份之貨款，其自得於簽訂系爭合約時，明文約定於系爭合約中，以杜爭
      議，惟遍觀系爭合約，並無關於九十年五、六月份之貨款應以定價四折計算之
      約定，是則被告前開以定價四折計算九十年五、六月份計價之主張，洵屬無據
      ，九十年五、六月份之貨款仍應以定價五點五折計算，應先敘明。
（二）次查：原告主張被告於九十年五、六月份分別於五月二十四日進貨五千八百五
      十二元，五月三十日退貨一七一六元，六月十一日進貨十七萬四千四百二十元
      ，六月十四日退貨三萬七千一百五十八元，六月十九日進貨為九千七百零二元
      ，六月二十九日進貨四十九萬一千二百零五元等情，既有原告所提前開各日經
      被告簽認且係以定價五點五折計算之出貨單在卷可資佐證，即堪認為真實，經
      扣除被告已退貨金額後，被告應尚欠原告九十年五、六月份之貨款六十四萬二
      千三百零五元。被告雖主張其前開進貨已於九十年七月十八日、同年九月四日
      、同年十月二十三日及同年十一月二日退貨四十三萬六千百十三元，惟其所提
      之前開日期退回單，均係於系爭合約存續間所為，尚非於九十年五、六月份間
      所為，且所退貨之項目又無法特定為九十年五、六月份之進貨，則其自不得以
      系爭合約存續期間之退貨，指為九十年五、六月份之退貨，並主張抵銷四十三
      萬六千百十三元。
二、被告不應給付原告五十萬元保證金：
（一）查：原告雖以被告違反系爭合約第九條之規定，主張依系爭合約第十三條第三
      項之規定請求保證金五十萬元，惟查：系爭合約第十三條第三項係約定：「．
      ．．，甲方（原告）即得沒收乙方（被告）已支付之保證金，．．．。」，則
      依前開約定明文即知，若被告於簽訂系爭合約時並未支付任何保證金，原告即
      不得依該條項之約定，以被告違約為由，請求被告再支付五十萬元保證金。
（二）次查：兩造於簽訂系爭合約時，被告並未依約給付保證金或開立保證票據等情
      ，又為兩造所不爭執，則參照前揭之說明，原告自不得於系爭合約業經終止之
      情形下，仍依系爭合約第十三條第三項之約定，請求被告應再支付五十萬元保
      證金，亦即，原告該部分之主張，洵屬無據。
、綜合以上，被告尚積欠原告九十年五、六月份貨款六十四萬二千三百零五元即堪
    認定，則原告依民法第三百四十七條準用民法三百六十七條，及同法一百九十九
    條之規定，請求被告給付前開貨款，及自九十一年二月七日（即起訴狀繕本送達
    被告之翌日）起，至清償日止，按年利率百分之五計算之法定遲延利息，為有理
    由，應予准許。至其關於保證金之請求，因保證金之目的在於履行系爭合約，系
    爭合約業經終止已不得依系爭合約請求，原告該部分之請求，為無理由，應予駁
    回。
肆、假執行之宣告：本件原告勝訴部分，兩造均陳明願供擔保，分別聲請宣告假執行
    及免為假執行，經核均無不合，爰分別酌定相當擔保金額准許之。至原告敗訴部
    分，其假執行之聲請，已失所依附，應併予駁回。
伍、因本案事證已臻明確，兩造其餘主張陳述及所提之證據，均毋庸再予審酌，附此
    敘明。
陸、據上論結：本件原告之訴為一部有理由，一部無理由，依民事訴訟法第七十九條
    但書、第三百九十條第二項、第三百九十二條，判決如主文。
中      華      民      國    九十二    年      四      月    二十五    日
                                  民事第六庭法      官  詹駿鴻
右為正本係照原本作成
如對本判決上訴，須於判決送達後廿日內向本院提出上訴狀
中      華      民      國    九十二    年      四      月    二十五    日
                                            法院書記官  官碧玲


司法院資訊處製作；財團法人民間司法改革基金會備份。
